【裁判字號】    97,交聲,29
【裁判日期】    970229
【裁判案由】    聲明異議
【裁判全文】
臺灣嘉義地方法院交通事件裁定          97年度交聲字第29號
原處分機關  交通部公路總局嘉義區監理所嘉義市監理站
異  議  人
即受處分人  甲○○
上列異議人因違反道路交通管理處罰條例案件，對於交通部公路
總局嘉義區監理所嘉義市監理站於97年1月15日所為之處分（原
處分案號：嘉監義裁字第裁76-KAE045138號），聲明異議，本院
裁定如下：
    主  文
異議駁回。
    理  由
一、原處分意旨略以：異議人即受處分人甲○○（下稱異議人）
    於民國96年12月16日下午2時45分許，在雲林縣境台一線（
    延平路）與七八線路口，駕車行經有燈光號誌管制之該交岔
    路口闖紅燈，經經雲林縣警察局斗六分局大埤分駐所員警攔
    停舉發，原處分機關依道路交通管理處罰條例第五十三條第
    一項規定，以嘉監義裁字第裁76-KAE045138號裁決書，裁處
    異議人罰鍰新臺幣（下同）二千七百元，並依同條例第六十
    三條第一項規定記違規點數三點。
二、異議意旨略以：其駕駛汽車行經該交岔路口時，兩支紅綠燈
    相距不至五公尺，異議人停於兩紅綠燈之間，惟時並未照相
    舉證，警員或因陽光西照而有誤判，原處分顯有違法，請求
    撤銷云云。
三、按汽車駕駛人，行經有燈光號誌管制之交岔路口闖紅燈者，
    處新臺幣一千八百元以上五千四百元以下罰鍰；並記違規點
    數三點，道路交通管理處罰條例第五十三條及第六十三條第
    一項第三款分別定有明文。次按執行交通勤務警員舉發違反
    道路交通管理處罰條例所列之違規事實，本質上為行政處分
    ，係公務員基於職務上之權力，依法就特定之具體事件所為
    之具有公法上效果之單方面行政行為，基於公務員為公法上
    行為具有公信力之原則，該行政處分行為當可被推定為真正
    ，此乃行政法上之基本原理原則，並本於此公信原則，使執
    行員警得當機處分，以達其維護交通秩序、安全之行政目的
    。
四、查異議人於前揭時、地，經雲林縣警察局斗六分局大埤派出
    所員警以駕車行經有燈光號誌管制之交岔路口時闖紅燈為由
    舉發，原處分機關以相同事實及理由，依道路交通管理處罰
    條例第五十三條第一項規定，以嘉監義裁字第裁76-KAE0451
    38號裁決書，裁處異議人罰鍰二千七百元，並依同條例第六
    十三條第一項規定記違規點數三點等情，為異議人於異議狀
    陳明在卷，並有舉發違反道路交通管理事件通知單、裁決書
    在卷可佐，自堪認定。異議人雖以前詞置辯，惟查：（一）
    所謂陽光西照，警員可能誤判云云，僅係異議人主觀臆測之
    語，況該員警既於該處定點攔查交通違規情形，就所處位置
    目測交通號誌之清晰與否，當已衡量其視線是否受陽光西照
    影響，且以判斷違規之視線次序，當係警員於觀察交通號誌
    顯示為紅燈時，始就違規通行之車輛欄查，斷無先攔查再判
    斷交通號誌之可能，則該時既已先觀查得知交通號誌，殊無
    受陽光影響誤判之可能，異議人此部分所辯，自無足採；（
    二）異議人雖以警察舉發時未照相、缺乏證據云云為辯，惟
    按警察舉發交通違規行為，並不以照相或錄影為必要之證明
    方法，若強求各種交通違規行為均需以照相或錄影為其裁罰
    依據，事實上殆不可行，蓋諸多違規行為之發生難以預期，
    違規狀態稍縱即逝，如闖紅燈（在未設置闖紅燈自動照相儀
    器之處所）；未戴安全帽之騎士見警攔查，隨即戴上安全帽
    ；未繫安全帶之汽車駕駛見警攔查，隨即繫上安全帶等情形
    ，尚無足期待此類違規行為均須照相為證，且警察係在現場
    執行維持交通勤務，該路段交通之繁忙情況必係較一般路段
    為甚，警察在現場執行交通勤務時，係立於親自所親聞之事
    實，應無可能恣意擅斷之作為，是本件縱然未有照相、錄影
    存證，但異議人既確有於前開時、地騎乘機車闖紅燈之違規
    事實，仍得予以處罰。再者警員舉發交通違規案件，為行政
    行為一種，本可依事件性質及舉發當時其他相關狀況，而為
    不同方式之取締或逕行舉發，此為執行公權力所必然，而非
    必以照相或攝影等方式為之。是公務員執行職務係代表國家
    行使公權力，本即具有公信力，如謂公務員一切行政行為均
    需預留證據以證其實，則國家行政勢必滯礙難行，據此，刑
    事訴訟法就犯罪證據有關之規定中與屬行政秩序罰之交通違
    規裁罰本質不合之部分，自不在準用之列。異議人辯稱員警
    舉發違規闖紅燈，需提出相關照片為證，容無足採，遑論其
    未提出任何證據證明其對舉發員警之質疑為合理，亦難認其
    異議為有理由。
五、綜上所述，異議人於前述時、地違規闖紅燈之事實既可認定
    。原處分機關依道路交通管理處罰條例第五十三條、第六十
    三條第一項第三款規定，裁處異議人罰鍰新臺幣二千七百元
    ，並記違規點數三點，於法並無不合。異議人猶執前詞，指
    摘原處分違法，為無理由，應予駁回。
六、據上論斷，應依道路交通案件處理辦法第十九條，裁定如主
    文。
中    華    民    國    97    年    2     月    29    日
                  交通法庭法  官  蔡廷宜
上為正本，係照原本作成，證明與原本無異。
如不服本裁定，應於送達後五日內，向本院提出抗告狀。
中    華    民    國    97    年    2     月    29    日
                          書記官  林美足


司法院資訊處製作；財團法人民間司法改革基金會備份。
